【裁判字號】    88,易,3035
【裁判日期】    890126
【裁判案由】    公然侮辱
【裁判全文】
臺灣臺北地方法院刑事判決                        八十八年度易字第三三五號
    公  訴  人  臺灣臺北地方法院檢察署檢察官
    被      告  丙○○
右列被告因公然侮辱案件，經檢察官提起公訴（八十八年度偵字第七○五八號），本
院判決如左：
    主  文
丙○○無罪。
    事  實
一、公訴意旨略以：被告丙○○因投資「好康道相報」事宜，與告訴人甲○○發生爭
    執，不滿其屢次發函抗議，竟於民國八十八年（起訴書誤載為八十年）一月四日
    ，在告訴人所發信函信封上，書寫「甲○○是神精病」，並將之張貼於其所經營
    「好康道相報」報社之信箱上，公然侮辱甲○○。因認被告涉有刑法第三百零九
    條第一項之公然侮辱罪嫌。
二、按犯罪事實應依證據認定之，無證據不得推定其犯罪事實。又不能證明被告犯罪
    者，應諭知無罪之判決，刑事訴訟法第一百五十四條、第三百零一條第一項分別
    定有明文。且告訴人之告訴，係以使被告受刑事訴追為目的，是其陳述是否與事
    實相符，仍應調查其他證據以資審認，亦有最高法院五十二年臺上字第一三００
    號判例要旨可為參照。
三、公訴人認被告涉有右揭犯行，係以告訴人之指訴、證人乙○○之證述及扣案之信
    封為其論據。惟訊據被告丙○○於偵審中均堅決否認有被訴犯行，辯稱伊在告訴
    人所寄信封上寫上「甲○○是神精病」後，即將該信封寄還告訴人，並無將之張
    貼在信箱上等語。
四、觀之告訴人指為貼在被告所營報社一樓信箱上之扣案信封，固經被告書寫「甲○○是神精病」等文字，但僅書寫該等文字，尚不足構成刑法公然侮辱罪，必將之
    置於不特定人得共聞共見之公然狀態，始足成立。是本件所應探究者，係被告有
    無將上開信封張貼於其一樓信箱供不特定人共見聞之事實。經查，告訴人固於偵
    審中迭指其在八十八年一月七、八日左右，偕同證人乙○○前往被告所營報社時
    ，發現扣案信封張貼在該址一樓之信箱上等語，而證人乙○○亦證稱有和告訴人
    一起到報社找被告，並在進入建築物前，即在樓下看見扣案信封貼在一樓信箱上
    等語；但經質以細節，告訴人初則陳稱在尚未上樓之前就看到扣案信封貼在一樓
    信箱上等語（見本院八十八年十二月十日訊問筆錄），嗣又改稱是上樓找被告，
    被其侮辱後，下樓才發現該信封貼在一樓信箱上，上樓時則沒注意等語（見本院
    八十九年一月十九日審判筆錄）；而證人乙○○於偵查中證稱伊看到該信封後，
    就將之撕下等語（見八十八年九月三十日訊問筆錄），於本院調查中，則又稱係
    告訴人將該信封撕下等語（見本院八十八年十二月十日訊問筆錄）；渠等就當時
    情節前後所述顯不一致，且告訴人與被告間本存有投資之債務糾紛，此觀告訴狀
    所載意旨可知，而證人乙○○則是告訴人阿姨，此經告訴人陳明，渠等間有親誼
    關係，是渠等所為指證本不得遽採為不利被告之唯一證據，況有上述前後陳述矛
    盾之情形存在？又觀之扣案信封左下方記載「八七、元月四日丙○○上」等文字
    ，以此記載形式觀之，係符合一般信函之署名方式，若被告欲將扣案信封貼在信
    箱供人觀覽，實無如此署名之必要，且告訴人並非被告所營報社之公寓住戶，進
    出該公寓之人非必認識告訴人，則被告是否可能將上開信封貼在報社信箱，供不
    認識告訴人之往來公眾觀看？亦非無疑。雖告訴人指稱伊欲前往被告報社之前，
    有請乙○○先打電話通知在被告報社四樓之小姐，請其轉告被告等語，但質之乙○○，則稱不知此事，而被告亦否認知悉告訴人欲至其報社（均見本院八十九年
    一月十九日審判筆錄），則被告亦應難以預知告訴人欲至其報社，而將該信封張
    貼在其一樓信箱上。至於告訴人何以能持有扣案信封而提出於本院，被告辯稱係
    其將該信封寄還告訴人，經核諸該信封上有多道摺痕，且其左下方並記載「八七
    、元月四日丙○○上」等符合一般信函之署名形式等情，甚可能被告係以該信封
    當作信紙書寫後，將之摺妥寄還告訴人。是被告所辯尚不悖於現有證據。按證據
    資料在證據法則上尚有對被告有利之存疑時，如無法依客觀方法排除此項合理之
    可疑時，依「罪疑利益歸被告原則」，不得以此項證據資料作為有罪判決之依據
    （最高法院三十年上字第八一六號、四十年台上八六號、七十六年台上字第四九
    八六號判決參照）。本件被告所辯尚非全不可採，而積極證據方面復有合理可疑
    ，揆諸上開說明，應認尚不能證明被告犯罪，則依首揭規定，自應為被告無罪之
    諭知。
據上論斷，應依刑事訴訟法第三百零一條第一項判決如主文。
本案經檢察官董怡臻到庭執行職務
中      華      民      國    八十九    年      一      月    二十六    日
                                      臺灣臺北地方法院刑事第六庭
                                          法  官  黃  明  發
右正本證明與原本無異。
如不服本判決，應於判決送達後十日內，向本院提出上訴狀。
                                          書記官  陳  梅  惠
中      華      民      國  八十九    年      二      月      一      日


司法院資訊處製作；財團法人民間司法改革基金會備份。
